【裁判字號】    97,訴,2206
【裁判日期】    971205
【裁判案由】    違反毒品危害防制條例
【裁判全文】
臺灣彰化地方法院刑事判決              97年度訴字第2206號
公  訴  人  臺灣彰化地方法院檢察署檢察官
被      告  甲○○
上列被告因毒品危害防制條例案件，經檢察官提起公訴（97年度
毒偵字第2451號），被告於準備程序中自白犯罪，本院行簡式審
判程序，判決如下：
    主  文
甲○○施用第一級毒品，累犯，處有期徒刑壹年。扣案注射針筒
壹支、鏟管壹支，均沒收之。
    事實及理由
一、犯罪事實：
  (一)甲○○曾因犯施用毒品罪，經觀察勒戒，於民國（下同）92
    年4月23日執行完畢出所。又於觀察勒戒執行完畢5年內，
    自92年8月間某日起至同年10月9日止，連續施用海洛因，經
    本院92年度訴字第1345號判決處有期徒刑8月確定，94年5月
    14日執行完畢出監（構成累犯）。又於94年10月20日施用
    一級毒品，經本院94年度訴字第2075號判決、台灣高等法院
    台中分院95年度上訴字第490號判決處有期徒刑10月確定。
    又自94年12月30日後某日起至95年5月10日止，連續施用
    第一級毒品海洛因多次，又於95年3月3日或其前4日內某時
    許，施用第二級毒品甲基安非他命一次，經本院95年度訴字
    第965號判決處有期徒刑10月、4月，定應執行刑1年，後經
    減刑為有期徒刑5月、2月，定應執行刑6月。上述兩案
    接續執行，於96年10月14日執行完畢出監（構成累犯）。
  (二)甲○○仍不知悔改，於97年6月5日下午4、5時許，在其位於
    彰化縣埔心鄉○○村○○○路267號住所，施用第一級毒品
    海洛因1次。嗣於97年6月5日下午5時40分許，警方依據線報
    ，在同上住所為警查獲，並扣得注射針筒及塑膠鏟管各1支
    。經警採集其尿液送驗後，結果呈「可待因、嗎啡」陽性反
    應。
二、認定事實之證據及理由：
  (一)被告於警訊、偵查、本院審理中之自白。
  (二)彰化縣警察局溪湖分局委託檢驗尿液代號與真實姓名對照認
    證單，均證明被告接受採尿送驗之事實。
  (三)詮昕科技股份有限公司濫用藥物尿液檢驗報告書（97年度毒
    偵字第2451號卷P.43），證明被告驗尿呈現「嗎啡、可待因
    」之陽性反應。按行政院衛生署管制藥物管理局93年7月16
    日管檢字第09300 06199號函示意見：「依據Clark's
    Analysis of Drugs and Poisons一書第三版之記載：...
    第一級毒品海洛因亦可代謝成嗎啡，且海洛因常見含有少量
    6-乙醯可待因雜質成分，該成分可代謝為可待因及嗎啡。
    ... 」（參照行政院衛生署管制藥品管理局發行「濫用藥物
    檢驗相關解釋彙編」P.14）故可證明被告因施用海洛因而同
    時檢出「可待因、嗎啡」陽性反應。
  (四)扣案注射針筒1支、鏟管1支，為犯罪之工具。
  (五)不再送觀察勒戒之理由：
    按毒品危害防制條例於92年7月9日修正公布，自93年1月9日
    施行，其中第20條、第23條將施用毒品之刑事處遇程序，區
    分為「初犯」及「五年內再犯」、「五年後再犯」。依其立
    法理由之說明：「初犯」，經觀察、勒戒或強制戒治後，應
    為不起訴處分或不付審理之裁定；經觀察、勒戒或強制戒治
    執行完畢釋放後，「五年內再犯」者，因其再犯率甚高，原
    實施之觀察、勒戒及強制戒治既已無法收其實效，爰依法追
    訴或裁定交付審理。至於經觀察、勒戒或強制戒治執行完畢
    釋放後，「五年後再犯」者，前所實施之觀察、勒戒或強制
    戒治已足以遮斷其施用毒品之毒癮，為期自新及協助其斷除
    毒癮，仍適用「初犯」規定，先經觀察、勒戒或強制戒治之
    程序。從而依修正後之規定，僅限於「初犯」及「五年後再
    犯」二種情形，始應先經觀察、勒戒或強制戒治程序。倘被
    告於五年內已再犯，經依法追訴處罰，縱其第三次（或第三
    次以上）再度施用毒品之時間，在初犯經觀察、勒戒或強制
    戒治執行完畢釋放五年以後，已不合於「五年後再犯」之規
    定，且因已於「五年內再犯」，顯見其再犯率甚高，原實施
    觀察、勒戒或強制戒治，已無法收其實效，即應依該條例第
    10條處罰（最高法院95年度第7次刑事庭會議決議參照）。
    本件被告前因施用毒品案件，經送觀察勒戒，於92年4月23
    日執行完畢出所。又於觀察勒戒執行完畢5年內，自92年8
    月間某日起至同年10月9日止，連續施用海洛因（本院92年
    度訴字第1345號判決）、又於94年10月20日施用一級毒品
    （本院94年度訴字第2075號判決、台灣高等法院台中分院95
    年度上訴字第490號判決）、又自94年12月30日後某日起
    至95年5月10日止，連續施用第一級毒品海洛因多次，又於
    95年3月3日或其前4日內某時許，施用第二級毒品甲基安非
    他命一次（本院95年度訴字第965號判決），有卷附臺灣高
    等法院被告前案紀錄表可證。被告既曾於「五年內再犯」，
    且經法院判處罪刑確定，其又於97年6月5日施用毒品，即非
    屬該條例第20條第3項所定「五年後再犯」之情形，仍應論
    以毒品危害防制條例第10條第1項之施用第1級毒品罪。
  (六)被告自白核與事實相符，足堪採信。本件事證明確，被告施
    用第一級毒品犯行，已可認定。
三、論罪科刑：
  (一)核被告所為，係犯毒品危害防制條例第10條第1項之施用第
    一級毒品罪。被告持有毒品之低度行為，應為施用之高度行
    為所吸收，不另論罪。
  (二)被告有犯罪事實欄內之徒刑執行經過，此有臺灣高等法院被
    告全國前案紀錄表可稽，其受此有期徒刑執行完畢後，五年
    以內故意再犯有期徒刑以上之罪，應依累犯規定，各加重其
    刑。
  (三)量刑審酌：被告自92年以來，毒品紀錄不斷，雖經戒治、徒
    刑宣告，仍不知悔改而再度施用毒品，可知欠缺自制力，從
    未徹底覺悟。被告自述未婚，國中畢業，父母及均已往生，
    被告95年間入監檢查得知因濫用針筒罹患重病，卻一再仍沈
    迷於毒品，吸毒害人害己，被告顯無醒悟，惟犯罪後坦承犯
    行，態度尚屬良好等一切情狀，各量處如主文所示之刑。
  (四)剷管1支、針筒1支，乃一般生活用品及醫療用品代替作為施
    用工具，應沒收之。
四、適用法律：
  (一)刑事訴訟法第273條之1第1項、第310條之2、第454條第1項
    。
  (二)毒品危害防制條例第10條第1項、刑法第11條、第47條第1項
    、第38條第1項第2款。
本案經檢察官王元郁到庭執行職務。
中    華    民    國    97    年    12   月     5    日
                  刑事第四庭         法  官  葉明松
以上正本證明與原本無異。
如不服本判決應於收受判決後10日內向本院提出上訴書狀，並應
敘述具體理由；其未敘述上訴理由者，應於上訴期間屆滿後20日
內向本院補提理由書 (均須按他造當事人之人數附繕本)「切勿
逕送上級法院」。
中    華    民    國    97    年    12   月     5    日
                                     書記官  施秀青
附錄本案論罪法條：
毒品危害防制條例第10條
施用第一級毒品者，處 6 月以上 5 年以下有期徒刑。
施用第二級毒品者，處 3 年以下有期徒刑。


司法院資訊處製作；財團法人民間司法改革基金會備份。
